【裁判字號】    90,易,1606
【裁判日期】    900809
【裁判案由】    詐欺
【裁判全文】
台灣板橋地方法院刑事判決                          九十年度易字第一六０六號
    公  訴  人  台灣板橋地方法院檢察署檢察官
    被      告  乙○○
右列被告因詐欺案件，經檢察官提起公訴（九十年度偵字第一六六０、二三九一號）
，本院判決如左：
    主  文
乙○○連續意圖為自己不法之所有，以詐術使人將本人之物為交付，累犯，處有期徒
刑玖月。
    事  實
一、乙○○前於民國（下同）八十四年間因違反公司法案件，經本院判處有期徒刑六
    月，上台灣高等法院駁回確定，並於八十六年三月十九日易科罰金執行完畢。猶
    不知悔改，其係位於台北縣泰山鄉○○路○段三一二號一樓及地下室之「樂翻天
    百貨超市」之負責人，明知其自八十九年十月中旬起，所簽發之付款人為泰山鄉
    農會之支票開始出現退票，業已陷於財務困難而無清償貨款之能力，甚而自己支
    票已列為拒絕往來而無法使用，為得以繼續經營「樂翻天百貨超市」之生意，經
    其僱用不知情之案外人即店長丙○○之同意，由黃女至台北市○○○路○段二０
    ０號泛亞商業銀行申請支票帳戶，並請領支票交予乙○○使用。乙○○竟基於意
    圖為自己不法所有之概括犯意，先後分別（一）自八十九年十月七日起至十一月
    初止，向位於台北縣三重市○○○街二二四號「權興企業有限公司」（下稱權興
    公司）隱瞞其已無清償能力之事實，仍向權興公司訂購玩具、鬧鐘等家用用品，
    權興公司不疑有詐而陷於錯誤，而依乙○○之指示將其訂購之家用用品交付予乙○○店內之店員收受，價款共計新台幣（下同）四十萬一千三百八十二元（起訴
    書誤為三十萬三千九百六十二元），由乙○○開立發票人為丙○○，付款人為泛
    亞商業銀行之支票交予權興公司之負責人戊○○用以給付貨款以資取信；惟權興
    公司於屆期提示時未獲付款，權興公司此時始知受騙。（二）自八十九年八月二
    十二日起至同年十一月八日止，向位於台北縣蘆洲市○○路三二三巷一三七之八
    號之「吉芳去光水有限公司」（下稱吉芳公司）隱瞞其債信不佳且已無清償貨款
    能力之事實，仍向吉芳公司詐購美容器材及化妝品等物品，總價為十七萬三千七
    百八十八元，使吉芳公司不疑有詐而陷於錯誤，乃依乙○○之指示將其訂購之美
    容器材及化妝品交付予乙○○店內之店員收受，同時乙○○開立發票人為泰山鄉
    農會信用部，發票日各為八十九年十一月五日、八十九年十二月十五日，金額各
    為十二萬三千六百三十二元、一萬五千九百八十四元之支票二紙交予乙○○以資
    取信，屆期經吉芳公司之負責人甲○○提示上開支票為拒絕往來而未獲付款，始
    知受騙。（三）自八十九年八月間起至同年十一月間止，向位於台北縣泰山鄉○○路一巷七號「曜宇國際企業有限公司」（下稱曜宇公司）誆稱訂購玩具一批，
    總價共計二十三萬五千元（因曜宇公司亦有向乙○○購貨金額為五萬五千元予以
    抵銷，起訴書誤為二十九萬餘元）使曜宇公司不疑有他而陷於錯誤，乃依乙○○
    之指示將訂購之玩具交付予乙○○店內之店員收受，乙○○並開立發票日各為八
    十九年十一月五、八十九年十一月六日，付款人各為泰山鄉農會信用部、第一商
    業銀行泰山分行，金額各為五萬五千七百三十八元、十四萬九千二百七十九元之
    支票二紙交予曜宇公司負責人丁○○以資取信，屆期經丁○○提示未獲兌現，曜
    宇公司方知受騙。嗣經權興公司負責人戊○○、吉芳公司負責人甲○○及曜宇公
    司負責人丁○○向乙○○催索時，始查知乙○○已於八十九年十一月二十二日將
    上開樂翻天百貨超市轉讓予楊雲生後而不知其行蹤，權興公司等人始知受騙。
二、案經被害人權興公司、吉芳公司及曜宇公司訴請台灣板橋地方法院檢察署檢察官
    偵查起訴。
    理  由
一、訊據被告乙○○對於上述時、地分別向權興公司、吉芳公司及曜宇公司購買玩具
    、鬧鐘等家庭用品以及美容器材與化妝品等物品，以及並分別積欠貨款四十萬一
    千三百八十二元、十七萬三千八百八十八元及二十三萬五千元；另經得店員丙○○之同意，要黃女至銀行開立支票帳戶，並請領支票交其使用等事實坦承不諱；
    惟矢口否認有何詐欺之犯行，並辯稱：伊係因經營超市不好，財務周轉不靈，才
    無法給付負款，伊並無詐欺之意圖云云。經查：右揭事實，業據告訴代理人戊○○、甲○○及丁○○等三人分別於偵審中指訴綦詳，並經證人即被告僱用之店員
    丙○○分別於偵審中證述屬實，並有告訴代理人甲○○等人提出支票、退票理由
    單影本各四張、吉芳公司出貨單影本五張、權興公司對帳單二張及泛亞商業銀行
    領用票使用狀況明細查詢表等在卷可稽。又被告於泰山鄉農會支票帳戶早於八十
    九年十月十一日起即有大量存款不足退票之紀錄，有該農會九十年五月七日（九
    ０）泰農會字第三八九號函暨所附退票明細表與帳戶交易明細附卷可參。再被告
    於第一商業銀行泰山分行帳戶方內於八十九年七、八月間餘額亦僅有七、八千餘
    元，至多亦僅有一、二萬餘元，且支票係於八十九年十一月十日拒絕往來，有該
    分行九十年六月二十八日一泰字第四十七號函所附存提明細在卷可佐。是以被告
    於向上開權興公司、吉芳公司及曜宇公司購貨時已知其財務狀況，更深知其已無
    清償貨款之能力，甚而明知其已無法繼續經營超市之生意，竟為得以向他人購貨
    ，要案外人丙○○開立支票帳戶供其使用；又被告於開立支票屆期經告訴人提示
    因拒絕往來而未獲兌現時，即迅速於八十九年十一月二十二日將其經營之樂翻天
    百貨超市轉讓予他人。綜上所述，足見被告自始即有為自己不法所有之意圖彰彰
    明甚，故被告所辯無詐欺之意圖乙節，要屬飾卸諉責之詞，顯不足採。罪證明確
    ，被告犯行洵堪認定。
二、核被告所為，係犯刑法第三百三十九條第一項詐欺取財之罪。又被告先後多次詐
    欺之犯行，時間緊接，且犯罪構成要件相同，顯係基於概括犯意為之，為連續犯
    ，應論以一罪並加重其刑。末查；被告前於八十四年間因違反公司法案件，經本
    院判處有期徒刑六月，上訴台灣高等法院駁回確定，並於八十六年三月十九日易
    科罰金執行完畢，此有台灣高等法院檢察署刑案紀錄簡覆表在卷可徵。其於有期
    徒刑執行完畢後五年內再犯有期徒刑以上刑之本罪，為累犯，應遞加重其刑。爰
    審酌被告之品行、智識程度及被告詐欺之手法，詐欺之金額所生之危害，且現尚
    未與被害人達成和解以及被告犯罪後猶飾詞圖辯等一切情狀，量處如主文所示之
    刑，以示懲儆。
三、至公訴人認被告乙○○詐騙丙○○由黃女擔任樂翻天百貨超市之店長，並要黃女
    申請支票帳戶供被告使用之犯行，亦認被告此部分犯行涉犯刑法第三百三十九條
    第一項詐欺取財之罪嫌；惟查：告訴人丙○○分別於偵查及本院審理時均陳稱：
    被告表示財務有問題，廠商要請款，被告沒有支票，始請求伊至銀行申請支票交
    給被告使用等語。是以告訴人丙○○至泛亞商業銀行申請支票帳戶及領取支票後
    交予被告使用，均係經得告訴人丙○○之同意，且被告亦向告訴人表明因財務困
    難，為支付廠商貨款及被告之支票已無法使用，才請求告訴人丙○○請領支票由
    被告使用，被告何來使用詐術可言。縱被告經得告訴人丙○○之同意，開立支票
    給付貨款，惟現無法給付，告訴人丙○○須負擔票據上之責任，此亦僅屬告訴人
    丙○○與被告間之民事責任，理應循民事訴訟途徑謀求解決，要與刑事詐欺取財
    之構成要件有間。然因公訴人認與前揭已論罪部分為連續犯，具有裁判上一罪之
    關係，故不另為無罪之諭知，併予敘明。
據上論斷，應依刑事訴訟法第二百九十九條第一項前段，刑法第五十六條、第三百三
十九條第一項、第四十七條，罰金罰鍰提高標準條例第一條前段，判決如主文。
本案經檢察官郭緯中到庭執行職務
中      華      民      國      九十        年    八      月    九      日
                                      台灣板橋地方法院刑事第二庭
                                          法  官  潘  長  生
右正本證明與原本無異。
如不服本判決應於送達後十日內向本院提出上訴狀。
                                          書記官  王  增  華
中      華      民      國      九十        年    八      月    十四    日
附錄本案論罪科刑法條全文：
刑法第三百三十九條
意圖為自己或第三人不法之所有，以詐術使人將本人或第三人之物交付者，處五年以
下有期徒刑、拘役或科或併科一千元以下罰金。
以前項方法得財產上不法之利益或使第三人得之者亦同。
前二項之未遂犯罰之。


司法院資訊處製作；財團法人民間司法改革基金會備份。
